---
title: "Projeto básico em Data Science"
author: "Edson Nilton de Moura SIlva Júnior"
date: "`r Sys.Date()`"
output:
  html_document:
    toc: yes
    toc_depth: 3
    number_sections: yes
    fig_caption: yes
    theme: cosmo
    toc_float:
      collapsed: yes
      smooth_scroll: yes
---

```{r setup, include=FALSE, message = FALSE, warning = FALSE}
knitr::opts_chunk$set(echo = TRUE)
```

# Introdução

Para essa apresentação básica em Data Science, serão utilizada funções básicas de tratamento de dados, principalmente com o pacote `tidyverse`, além de análises estatísticas, focando na resolução de problemas envolvendo estratégias de vendas em empresas. 

# Pacotes exigidos

Para começar, será carregado o pacote `tidyverse`. Este carrega automaticamente outros pacotes úteis no tratamento de dados, como remoção de dados faltantes (`NA`), manipulação dos dados e a parte de vizualização dos mesmos em plots.

```{r}
library(tidyverse)
```

# Base de dados utilizada

Será utilizada a base de dados de serviços e clientes da empresa Telecom, através da plataforma online [Kaggle]("https://www.kaggle.com/datasets/sakshigoyal7/credit-card-customers"). 

## Carregando a base de dados

```{r}
telecom <- readr::read_csv("telecom_users.csv")
```

## Vicualizando a base de dados

A base de dados possui 5986 linhas, então com a função `slice_head()`, do pacote `dplyr`, foram carregadas apenas as 30 primeiras linhas.

```{r}
telecom %>% 
  as.data.frame() %>% 
  dplyr::slice_head(n = 30)
```

# Questões de análises

Existem algumas observações da coluna de cancelamentos (`Churm`) em que o cliente cancelou o plano. Algumas análises importantes seriam: 

1. Calcular a porcentagem desses cancelamentos;

2. Entender se existe uma relação entre as outras variáveis da base de dados com o cancelamento;

3. Baseado nas informações obtidas, propôr estratégias para diminuir a pocentagem de cancelamentos.

Para isso, antes de tudo, é preciso fazer análises exploratória dos dados: explorá-los, para entender possíveis padrões e levantar hipóteses do que pode estar relacionado.

# Análise Exploratórias

## Tratamento dos dados

Ao remover todas as linhas sem valores, foi visto que não sobrou nenhuma. Isso significa que, ao longo de toda a base de dados, todas as linhas tem algum dado do tipo `NA`, em alguma das 23 colunas. Isso significa que, para as análises que envolvem remover dados `NA` é necessário antes selcionar apenas as colunas de interesse.

```{r}
telecom %>% 
  na.omit()
```

## média e desvio do `ValorMensal` e `Totalgasto`

```{r}
telecom %>% 
  select(ValorMensal, TotalGasto) %>% 
  na.omit() %>% 
  summarise(`média do Valor Mensal` = mean(ValorMensal),
            `desvio padrão do Valor Mensal` =  sd(ValorMensal),
            `média do Total gasto` = mean(TotalGasto),
            `desvio padrão do Total gastol` =  sd(TotalGasto))
```

## Análise Exploratória com gráficos

```{r, message = FALSE, warning = FALSE}
telecom$Aposentado <- telecom$Aposentado %>% 
  as.factor()

tema <- theme(text=element_text(family="TimesNewRoman"),
            title=element_text(color="black",size=15),
            axis.text = element_text(color="black",size=10),
            axis.title = element_text(color="black",size=10),
            panel.grid=element_line(color="grey75",linetype="dashed",size=0.7),
            axis.line=element_blank(),
            plot.background=element_rect(fill="white",color="white"),
            panel.background=element_rect(fill="white"),
            panel.border = element_rect(colour = "black",fill=NA,size=0.5),
            legend.key= element_rect(color="white",fill="white"))

for(i in telecom[,-c(1:2, 7, 20:23)] %>% names){
  print(telecom %>% 
          select(Churn, i) %>% 
          na.omit() %>%  
          group_by(.data[[i]]) %>% 
          summarise(cancelamentos = n(),
                    i = .data[[i]]) %>% 
          unique() %>% 
          ggplot(aes(i, cancelamentos, fill = i))+
          geom_col(color = "black")+
          labs(x = i,
               fill = i)+
          tema)
}
```

# Análises estatísticas

## % de cancelamentos

É possível observar que a taixa de cancelamento está em 26,5%. Não está alta.

```{r}
telecom %>% 
  group_by(Churn) %>% 
  summarise(n())

(1587*100)/5986
```
## Regressão Logística

A regressão logística é uma técnica que permite testar se uma variável numérica contínua (`variável x`) está influenciando na variação de observações em uma variável categórica (`variável y`). Aqui, ela será usada para testar se o quanto os valores de das varáveis de meses como clientes, o valor mensal do plano e o total gasto pelo cliente (`variável x`) está influenciando na taxa de cancelamento (`variável y`).

```{r, warning = FALSE}
Telecom <- telecom %>% 
  mutate(Churn = ifelse(telecom$Churn == "Sim", 1, 0))

for(i in telecom[, -c(1, 4)] %>% select_if(is.numeric)){
  
  print(glm(Churn ~ i, family = binomial(link="logit"), data = Telecom) %>% 
  summary()) 
  
}
```

Para exemplificar melhor, será feito gráfico de dispersão (`gráfico de pontos`).

```{r, message = FALSE, warning = FALSE}
for(i in telecom[, -c(1, 4)] %>% select_if(is.numeric) %>% names){
  for(j in telecom[, -c(1, 4)] %>% select_if(is.numeric)){
  }
  print(Telecom %>% 
          ggplot(aes(j, Churn))+
          geom_point()+
          geom_smooth(method = "glm")+
          scale_y_continuous(breaks = seq(0,1,1))+
          labs(x = i,
               y = "Cancelamento")+
          tema) 
  
}
```

# Conclusões

## Variáveis categóricas

Ao analisar as variáveis categóricas, as não numéricas, é possível notar algumas nuâncias: o gênero do cliente não tem influência no nº de cancelamentos, nem se o cliente é casado, se tem serviço de streaming ou serviço de filmes; contudo, é possível observar quem os aposentados tiveram menos cancelamentos de planos. Mais ainda, clientes coom dependentes, sem serviço de telefone, clientes sem telefone e com múltiplas linhas, sem serviço de internet e com DSL, com serviços de segurança, com serviços de Backup Online, com proteção de equipamento, com serviço de suporte técnico, contratos mais longos, com fatura não digital e boletos que não fossem eletrônicos tiveram menos cancelamentos.

## Regressão Logística

Além dessas análises, as análises de regressão logística mostraram que quanto mais tempo como cliente, maior o valor do plano e do total gasto pelo cliente, menores as chances de cancelamento dos mesmos.

## Sugestões de estratégias que podem ser tomadas

Estratégias que poderiam ser adotas seriam: 

1. Incluir planos de serviços que abrangegm mais serviços, com menor preço adicional, além de mostrar os benefícios. Uma forma interessante seria um período de teste gratúito;

2. Icentivar planos mais longos, dando descontos, onde, ao longo do período, cada mês estivesse mais barato que planos mensais, podendo envolver benefícios, alguns até acumuláveis. O importante é fazer o cliente permanecer cada vez mais;

3. Icentivar planos família, com mais opções de serviços para diferentes faixas etárias, como planos com segurança e bloqueio de sites nocivoa para crianças;

4. Icentivar o uso de formas de pagamentos não digitais, envolvendo benefícios e praticidades.